臺灣嘉義地方法院刑事判決　　　　　　　 93年度訴字第235號
公　訴　人　臺灣嘉義地方法院檢察署檢察官
被　　　告　甲○○
　　　　　　Ｆ○○
　　　　　　Ｈ○○
　　　　　　午○○
　　　　　　Ｅ○○
　　　　　　地○○
　　　　　　乙○○
　　　　　　天○○
　　　　　　Ｇ○○
　　　　　　　　　　弄24號
　　　　　　巳○○
　　　　　　Ｉ○○
　　　　　　亥○○
　　　　　　申○○
　　　　　　宙○○
　　　　　　子○○
　　　　　　丁○○
　　　　　　Ａ○○
　　　　　　寅○○
　　　　　　Ｂ○○
　　　　　　庚○○
　　　　　　壬○○
　　　　　　己○○
　　　　　　辛○○
　　　　　　Ｄ○○
　　　　　　卯○○
　　　　　　辰○○
　　　　　　戊○○
　　　　　　宇○○
　　　　　　戌○○
　　　　　　癸○○
　　　　　　玄○○
　　　　　　黃○○
共　　　同
選任辯護人　陳崇善律師
上列被告因妨害公務等案件，檢察官提起公訴（92年度偵字第
5846號）後，聲請改依協商程序而為判決，本院判決如下：
    主  文
甲○○對於公務員依法執行職務時施脅迫，處拘役貳拾日，如易
科罰金，以參佰元折算壹日，緩刑貳年。
Ｆ○○對於公務員依法執行職務時施強暴，處拘役貳拾伍日，如
易科罰金，以參佰元折算壹日，緩刑貳年。
Ｈ○○共同壅塞陸路致生往來之危險，處拘役拾伍日，如易科罰
金，以參佰元折算壹日；又於公務員依法執行職務時，當場侮辱
，處拘役拾日，如易科罰金，以參佰元折算壹日。應執行拘役貳
拾日，如易科罰金，以參佰元折算壹日，緩刑貳年。
午○○、Ｅ○○、地○○、乙○○、天○○、Ｇ○○、巳○○、
Ｉ○○、亥○○、申○○、宙○○、子○○、丁○○、Ａ○○、
寅○○、Ｂ○○、庚○○、壬○○、己○○、辛○○、Ｄ○○、
卯○○、辰○○、戊○○、宇○○、戌○○、癸○○、玄○○、
黃○○共同壅塞陸路致生往來之危險，各處拘役拾伍日，如易科
罰金，均以參佰元折算壹日，均緩刑貳年。
    事 實 及 理 由
一、犯罪事實：
 (一) 民國92年7月21日上午，行政院農業委員會林務局嘉義林區
    管理處（以下簡稱嘉義林區管理處）執行國土保安計畫，剷
    除坐落嘉義縣境內大埔事業區第37國有林班地內違法種植之
    檳榔樹，當地及附近利害攸關之林農群聚抗爭，間或爆發零
    星衝突──當日上午10時許，甲○○、Ｆ○○進入砍伐區現
    場，明知酉○○等人均為嘉義林區管理處所僱用，直接受該
    處指揮監督執行事務性之砍伐工作，在此等範圍內，係嘉義
    林區管理處執行職務之行政助手，為依據法令從事公務之人
    。甲○○竟基於妨害公務員執行職務之故意，語帶威嚇揚言
    「乾脆去路上攔，看他們要怎麼回去。」、「《警》你現在
    是在攔什麼意思。」、「在路上都不要被我遇上。」、「《
    警》遇上要怎樣？」、「遇上要請他吃飯，怎樣! 請他吃飯
    可以嗎？」；Ｆ○○則亦基於妨害公務員執行職務之故意，
    持石塊丟擲酉○○而施強暴，致酉○○受有右膝窩瘀傷、左
    腰瘀傷之傷害（業已和解，未據告訴及起訴），迫使砍伐工
    作中止。關於嘉義林區管理處僱工適法執行砍伐之職務，甲○○對之施以脅迫，Ｆ○○則對之施以強暴，均妨害公務之
    安然遂行。
 (二) 臺灣嘉義地方法院檢察署檢察官陳昭廷據嘉義縣警察局中埔
    分局報告，親赴現場指揮偵查國有林地遭濫墾及抗爭群眾涉
    嫌違法事宜，指示警方規劃管制抗爭車輛暨人員進入砍伐區
    域以維持秩序，中埔分局乃佈署大埔分駐所員警丑○○在同
    縣大埔鄉永樂村（下同）南寮15號沿嘉145號公路往西200公
    尺山坡岔路口處設置管制點，禁止抗爭群眾之人車入內並維
    持秩序。當日下午約2時許，並發生丙○○脅迫欲率眾突破
    上開管制封鎖線之妨害公務執行行為（業經判處罪刑在案）
    ；同時24分許，Ｈ○○明知陳昭廷檢察官依法執行職務當中
    ，基於侮辱公務員之故意，承丙○○指責檢察官謂「祇有壓
    死百姓，你最大，法院可以關起來，祇賸地檢而已」之語，
    口出「真正是狗仔」一語，當場加以侮辱。
 (三) 迨當日下午4時許起，抗爭民眾見無力阻止砍伐，為突顯訴
    求表達不滿，起意設置路障圍堵檢察官、員警及嘉義林區管
    理處等人員，使渠等無法驅車下山，午○○、Ｅ○○、地○○、乙○○、天○○、Ｇ○○、Ｈ○○、巳○○、Ｉ○○、
    亥○○、申○○、宙○○、子○○、丁○○、Ａ○○、寅○○、Ｂ○○、庚○○、壬○○、己○○、辛○○、Ｄ○○、
    卯○○、辰○○、戊○○、宇○○、戌○○、癸○○、玄○○、黃○○及Ｃ○○等人（Ｃ○○另經判處罪刑在案），明
    知南寮15號前臨嘉145號公路路面狹窄（按經測量路面寬度
    為3.5公尺），基於壅塞陸路及強制之犯意聯絡，分別陸續
    駕駛車輛（詳如附表所示），午○○以降之26人（含Ｃ○○
    ），從前揭管制之山坡岔路口起，刻意沿路往省道臺三線之
    方向緊接相連停放，延綿至南寮15號門口左側路段，前後迤
    邐長達約175公尺；宇○○、戌○○、癸○○等3人則刻意將
    車輛停放在南寮4號旁土地公廟邊之產業道路上，且均緊閉
    車門及車窗後離去，截斷通往省道臺三線之主要路徑，壅閉
    阻塞供公眾往來之道路，在此等路面狹窄曲折，且緊靠山壁
    拓築鋪設而另側邊坡陡峭之山區路段，復值其時偶有間歇性
    落雨或起霧，天色昏暗視距不良，行車環境惡劣，足生行駛
    於該路段往來車輛發生事故之危險，並以此等強暴方式圍困
    檢察官、員警及嘉義林區管理處等人員，妨害渠等驅車下山
    之權利。嗣於當日晚間10時許，檢察官、員警及嘉義林區管
    理處等人員，尋覓改從南寮4號旁土地公廟邊之產業道路離
    去時，更遭遇玄○○與黃○○共乘機車至該處查探彼等是否
    脫困。
二、證據：
 (一) 被告甲○○、Ｆ○○、午○○、Ｅ○○、地○○、乙○○、
    天○○、Ｇ○○、Ｈ○○、巳○○、Ｉ○○、亥○○、申○○、宙○○、子○○、丁○○、Ａ○○、寅○○、Ｂ○○、
    庚○○、壬○○、己○○、辛○○、Ｄ○○、卯○○、辰○○、戊○○、宇○○、戌○○、癸○○、玄○○、黃○○等
    人之認罪自白。
 (二) 證人即執勤員警楊水彥、呂芳字、陳水道、嘉義林區管理處
    巡視員未○○之證詞。
 (三) 錄影蒐證光碟（含丈量現場路面寬度，以及利用同型小貨車
    模擬停放現場佔用路面寬度部分，均同卷附翻拍暨列印照片
    ）、檢察官現場測量之勘驗筆錄、大埔鄉街道圖、手繪現場
    簡圖及警繪現場示意圖。
三、本件經檢察官與被告午○○等32人於審判外達成協商之合意
    且均已認罪，其合意內容為：
 (一) 被告甲○○、Ｆ○○、Ｈ○○等人，應分別向臺灣嘉義地方
    法院檢察署所指定之公益團體支付新臺幣（下同）5萬元，
    均願受緩刑之宣告，至於願受科刑範圍則均無意見。
 (二) 被告午○○、Ｅ○○、地○○、乙○○、天○○、Ｇ○○、
    巳○○、Ｉ○○、亥○○、申○○、宙○○、子○○、丁○○、Ａ○○、寅○○、Ｂ○○、庚○○、壬○○、己○○、
    辛○○、Ｄ○○、卯○○、辰○○、戊○○、宇○○、戌○○、癸○○、玄○○、黃○○等人，應分別向臺灣嘉義地方
    法院檢察署所指定之公益團體支付2萬元，均願受緩刑之宣
    告，至於願受科刑範圍則均無意見。
 (三) 被告甲○○、Ｆ○○、午○○、Ｅ○○、地○○、乙○○、
    天○○、Ｇ○○、Ｈ○○、巳○○、Ｉ○○、亥○○、申○○、宙○○、子○○、丁○○、Ａ○○、寅○○、Ｂ○○、
    庚○○、壬○○、己○○、辛○○、Ｄ○○、卯○○、辰○○、戊○○、宇○○、戌○○、癸○○、玄○○、黃○○等
    人，應由渠等之選任辯護人為代表，於本院法庭上，向臺灣
    嘉義地方法院檢察署、嘉義縣警察局中埔分局及林務局等執
    行公務機關致歉。
    經查，上開協商合意並無刑事訴訟法第455條之4第1項所列
    各款情形，檢察官聲請改依協商程序而為判決，本院爰不經
    言詞辯論，於協商合意範圍內為協商判決，合予敘明。
四、應適用之法條：刑事訴訟法第455條之4第2項、第455條之
    8，刑法第28條、第135條第1項、第140條第1項、185條第1
    項、第304條第1項、第55條、第41條第1項前段、第51條第6
    款、第74條第1款、第2款，罰金罰鍰提高標準條例第1條前
    段、第2條。
五、附記事項：
 (一) 被告甲○○、Ｆ○○、Ｈ○○等人，應分別向臺灣嘉義地方
    法院檢察署所指定之公益團體支付5萬元。
 (二) 被告午○○、Ｅ○○、地○○、乙○○、天○○、Ｇ○○、
    巳○○、Ｉ○○、亥○○、申○○、宙○○、子○○、丁○○、Ａ○○、寅○○、Ｂ○○、庚○○、壬○○、己○○、
    辛○○、Ｄ○○、卯○○、辰○○、戊○○、宇○○、戌○○、癸○○、玄○○、黃○○等人，應分別向臺灣嘉義地方
    法院檢察署所指定之公益團體支付2萬元。
 (三) 被告甲○○、Ｆ○○、午○○、Ｅ○○、地○○、乙○○、
    天○○、Ｇ○○、Ｈ○○、巳○○、Ｉ○○、亥○○、申○○、宙○○、子○○、丁○○、Ａ○○、寅○○、Ｂ○○、
    庚○○、壬○○、己○○、辛○○、Ｄ○○、卯○○、辰○○、戊○○、宇○○、戌○○、癸○○、玄○○、黃○○等
    人，應由渠等之選任辯護人為代表，於法庭上向臺灣嘉義地
    方法院檢察署、嘉義縣警察局中埔分局及林務局等執行公務
    機關致歉。
六、本判決除有刑事訴訟法第455條之4第1項第1款、第2款、第4
    款、第6款、第7款所定情形之一，或違反同條第2項規定者
    外，不得上訴。
七、如不服本件判決，得自收受判決送達之日起10日內，向本院
    提出上訴書狀，上訴於第二審法院。
中　　華　　民　　國　　94　　年　　10　　月　　31　　日
                        刑事第五庭  法　官　蔡憲德
上列正本證明與原本無異。
中　　華　　民　　國　　94　　年　　10　　月　　31　　日
                                    書記官  楊福源
附錄本案論罪科刑法條
刑法
第135條第1項：
  對於公務員依法執行職務時，施強暴脅迫者，處3年以下有期
  徒刑、拘役或300元以下罰金。
第140條第1項：
  於公務員依法執行職務時，當場侮辱，或對於其依法執行之職務
  公然侮辱者，處6月以下有期徒刑、拘役或100元以下罰金。
第185條第1項：
  損壞或壅塞陸路、水路、橋樑或其他公眾往來之設備或以他法
  致生往來之危險者，處5年以下有期徒刑，拘役或500元以下罰
  金。
第304條第1項：
  以強暴、脅迫使人行無義務之事或妨害人行使權利者，處3年
  以下有期徒刑、拘役或300元以下罰金。
